【裁判字號】    90,交上訴,1549
【裁判日期】    901225
【裁判案由】    過失致死等
【裁判全文】
臺灣高等法院臺南分院刑事判決                                        行股
    上  訴  人  臺灣臺南地方法院檢察署檢察官
    上  訴  人
    即  被  告  甲  ○  ○
    選任辯護人  莊  美  貴  律師
                涂  嘉  益  律師
右上訴人因過失致死等案件，不服臺灣臺南地方法院九十年度交訴字第二六五號中華
民國九十年十月十六日第一審判決（起訴案號：臺灣臺南地方法院檢察署九十年度偵
字第七０六四號），提起上訴，本院判決如左：
    主      文
原判決撤銷。
甲○○服用酒類，不能安全駕駛動力交通工具而駕駛，處有期徒刑肆月；又因過失致
人於死，處有期徒刑拾月；又駕駛動力交通工具肇事，致人死而逃逸，處有期徒刑壹
年。應執行有期徒刑貳年。
    事      實
一、甲○○於民國（下同）九十年六月十五日下午九時三十分許，在臺南市○○路○
    段六七三號「百樂舞廳」，飲用啤酒、玫瑰紅等酒類後，已達不能安全駕駛動力
    交通工具之程度，原應注意飲酒後，吐氣所含酒精濃度超過每公升０‧二五毫克
    以上者，將為酒力所困，辨識力、注意力、反應力均不如常，依規定不得駕車，
    竟於翌（十六）日凌晨四時四十五分許（依肇事後同日下午四時十七分對之實施
    呼氣酒精測試，測得呼氣酒精濃度為每公升零點二毫克，推算肇事當時呼氣酒精
    濃度為每公升零點九三二毫克），仍駕駛蔡文富所有車牌ＳＱ─五二二六號自用
    小客車，沿臺南市○○○街由南往北方向行駛，途經該街五九二巷口南側附近時
    ，原應注意汽車行駛時，駕駛人應注意車前狀況，並隨時採取必要之安全措施，
    且依當時天候晴朗、夜間有照明、路面乾燥無缺陷、道路上未有任何障礙物、視
    距良好，亦無不能注意之情事，竟疏未注意車前狀況，並因酒後操控能力變差，
    自後追撞前方向同車道由陳志人所騎乘之車牌ＴＦＶ─九五五號輕型機車，陳志
    人因而飛彈至其自用小客車車頭引擎蓋後，滾落路旁，機車則被自用小客車拖行
    四十八點七公尺。詎其駕車肇事並致陳志人受傷後，竟未下車察看陳志人之傷勢
    ，反將車頭大燈熄滅，駕車往臺南市○○街方向加速逃逸，適為在場目睹車禍之
    陳哲平見狀，旋駕車尾隨行至臺南市○○街，記下其自小客車之車牌號碼後，巧
    遇警方駕車巡邏，陳哲平即向警方告發肇事車輛，並導引警方至肇事現場救護陳
    志人，陳志人經送醫急救後，延至同年月二十日上午十時許，因腦挫傷合併顱內
    出血等傷害不治死亡。而其則駕車逃逸行至臺南市○○路與吉安路口處，因車禍
    車輛毀損引擎冒煙無法行駛停滯路口，適李豪浚駕車路過，詢問是否發生車禍撞
    擊，其佯稱沒有後，李豪浚即協助其將自用小客車推至路旁，並於其指示行進路
    線下，載其返回臺南縣麻豆鎮○○路六之二號四樓住處。嗣警方發現肇事車輛之
    車牌號碼，循線追查車牌ＳＱ─五二二六號自用小客車車主蔡文富，尚不知實際
    車禍肇事之駕駛人時，其即隨同蔡文富，於同年月十六日下午二時許，前往臺南
    縣警察局麻豆分局麻豆派出所及臺南市警察局第四分局交通隊自首坦承犯行，並
    於同日下午四時十七分許，測得其呼氣之酒精濃度為每公升０．二０毫克，進而
    接受裁判。
二、案經臺南市警察局第四分局移送臺灣臺南地方法院檢察署檢察官偵查起訴。
    理      由
一、訊據上訴人即被告甲○○，固不諱言有於右揭時地，酒後駕車撞及被害人陳志人
    所騎乘之機車，致被害人陳志人因而受傷，且於肇事時未將被害人陳志人救護送
    醫，即逕行駕車離去之事實；惟矢口否認有何肇事逃逸之犯行，並辯稱：當時其
    已喝醉酒，不記得李豪浚載其回去，亦不悉自小客車在何處云云。然查被告甲○
    ○在警訊中即已供承：「當時我離開百樂舞廳沿健康三街向北行駛，途中我知道
    有撞到東西，但不知道是撞到什麼，所以未下車查看，是妹妹到家中告知時，我
    才知道是撞到人、車」等語在卷，並據證人陳哲平在原審結證稱：「當時我看到
    一台車子從右側擦撞到一台機車，有出火花，看到肇事車沒停，還把大燈關掉，
    之後就直行加速逃逸，我看他沒停，我在對向車道轉彎追他，追到湖美街口，我
    看他還有開窗看後面，看不清是男是女，我就記車牌告訴巡邏警察，並將巡邏車
    帶到肇事現場」（見原審卷第三十七頁），及證人李豪浚在原審結證稱：「我認
    為她是喝醉了，但仍可指揮我載他回去，如果他沒有指路，光報住址，我無法載
    他回去，他在車上還再吐一次，他是住大樓，他自己走進去，走的很快」（見原
    審卷第十八頁）各等語甚詳。且被告甲○○駕車撞擊被害人陳志人所騎乘之機車
    ，致其自用小客車車頭損毀，前擋風玻璃龜裂，復將被害人陳志人之機車拖行長
    達四十八點七公尺等情，亦有道路交通事故調查報告表、臺南市警察局處理交通
    事故紀錄表各一紙，及現場車損照片二十五張，附於偵查卷可佐，足見兩車撞擊
    力道非輕，再徵諸證人陳哲平、李豪浚前證稱：被告甲○○肇事後即熄滅車頭大
    燈，逕自加速逃逸，途中並開啟車窗，及尚能指引返家路線等之反應，被告甲○
    ○顯知悉其車禍肇事，自應下車察看，如其停車察看，焉有不悉被害人陳志人受
    傷之理？乃其非但未停車察看，反而逕自加速離去，益證其具肇事逃逸之故意無
    疑。次查被害人陳志人確因本件車禍死亡，除有奇美醫院所開具之診斷證明書一
    紙存卷外，並經檢察官督同檢驗員相驗屍體屬實，填有勘驗筆錄、驗斷書、及相
    驗屍體證明書各一份，附於相驗卷為憑。按汽車駕駛人飲酒後吐氣所含酒精濃度
    超過每公升０‧二五毫克以上者，不得駕車；又汽車行駛時，駕駛人應注意車前
    狀況，並隨時採取必要之安全措施，道路交通安全規則第一百十四條第二款、第
    九十四條第三項分別定有明文。被告甲○○駕車時自應注意遵行各該規定，且當
    時天候晴朗、夜間有照明、路面乾燥無缺陷、道路上未有任何障礙物、視距良好
    等情，復有上開道路交通事故調查報告表足參，客觀上亦無不能注意之情事，乃
    其竟仍酒後駕車，並疏未注意車前狀況，致肇本件車禍，其過失之咎，委難辭卸
    ，且其過失行為，與被害人陳志人之死亡結果間，復具相當之因果關係。又按酒
    精使用後對人體之影響，除造成自主神經系統亢奮，與認知功能之暫時性缺損外
    ，與駕駛能力有關者，為對於移動景物的追蹤能力、經強光照射後恢復視力，及
    監視四周的注意力等，而此三種能力在夜間駕車尤其重要，許多人飲酒後因沒有
    可自覺的生理反應，以致腦部功能已缺損而仍不自知照常開車，此乃許多酒後駕
    車造成意外事故之主因之一（臺北醫學院附設醫院精神科蔡尚穎主任論文「酒精
    對人體生理與行為之影響」參照），亦為刑法修正增訂第一百八十五條之三之立
    法理由。另許多研究指出呼氣酒精濃度達每公升０．二五毫克以上或血液中酒精
    濃度達０．０五﹪（五０mg/dl） 以上，將使其複雜技巧障礙、駕駛能力變壞肇
    事率比未飲酒時高二倍（參見司法院第四十五、第四十六期司法業務研究會研究
    專輯刑事法律專題研究（十七）第三０七頁，中央警察大學交通學系暨交通管理
    研究所蔡中志——對飲酒不能安全駕駛之執法研究）。再者道路交通安全規則第
    一百十四條第二款規定，汽車駕駛人飲酒後吐氣所含酒精成份（即濃度）超過每
    公升０．二五毫克以上者，不得駕車，即是基於酒精對人體中樞神經系統有麻醉
    作用，為維護安全駕駛，而為之禁止規定。另刑法第一百八十五條之三所稱服用
    酒類或其他相類之物，不能安全駕駛動力交通工具之公共危險條款，則屬抽像危
    險犯之規定，此種抽象危險犯係伴隨飲酒過量駕車之行為而當然成立。換言之，
    只需客觀上有此種行為出現，危險即視為存在，是否果真肇事，並不影響公共危
    險罪責之成立，然如確實因之駕車肇事，其刑責之明顯性，自更不待言。又參考
    德國、美國之認定標準，對於酒精濃度呼氣已達每公升０．五五毫克或血液濃度
    達０．一一％以上，肇事率為一般正常人之十倍，認為已達「不能安全駕駛」之
    標準，至於上揭數值以下之行為，如輔以其他客觀事實得作為「不能安全駕駛」
    之判斷，亦認為應依刑法第一百八十五條之三之規定移送法辦處以刑罰，復有法
    務部八十八年五月十八日法八八檢字第００一六六九號函足參。又依醫學研究，
    血液酒精濃度為呼氣酒精濃度之二千一百倍至二千三百倍，而人體血液酒精濃度
    之消減速率，為每小時減少每百公升十五至二十毫克等結果，此有國立臺灣大學
    醫學院八十五年九月二十五日（八五）醫秘字第二０八二號函影本一份存卷可考
    。經查本件被告甲○○飲酒後，於同日凌晨四時四十五分許，即駕駛自用小客車
    返家途中車禍肇事，嗣於同日下午四時十七分，始經警測得其呼氣酒精濃度為每
    公升０‧二０毫克，則其駕車肇事距測試其酒精濃度之時間，二者相距約十一時
    三十二分，依據對其最有利之標準推算，其肇事當時之呼氣酒精濃度約為每公升
    ０‧九三二毫克（0.20mg/l×2100÷10＝42mg/ml；42＋11.5×15＝214.5mg/ml,
    214.5÷2300×10＝0.932mg/l）。該數值顯逾法務部所定之每公升０．五五毫克
    之標準，並已超過道路交通安全規則每公升０．二五毫克以上不得駕駛之規定。
    再參諸被告甲○○係駕車自後追撞被害人陳志人所騎乘之機車，益見被告甲○○
    當時之注意力確已無法集中，飲酒確已造成影響其判斷力及肢體協調能力，其不
    能安全駕駛至明。綜上本件事證已臻明確，不容被告甲○○空言以前開情詞置辯
    ，其犯行洵堪認定，應予依法論科。
二、核被告甲○○所為，係犯刑法第二百七十六條第一項之過失致死罪，及刑法第一
    百八十五條之三、第一百八十五條之四之公共危險罪。其所犯上開三罪，構成要
    件不同，行為互殊，應分論併罰。又其所犯過失致死罪，係酒醉駕車肇事因而致
    人死亡，且依法應負刑事責任，應依道路交通管理處罰條例第八十六條第一項規
    定加重其刑。又其於肇事後在有偵查權之公務員或機關尚不知實際車禍肇事之駕
    駛人時，即隨同車主蔡文富前往臺南縣警察局麻豆分局麻豆派出所暨臺南市警察
    局第四分局交通隊自首坦承犯行，既據證人即臺南市警察局第四分局交通隊員警
    余迺富在偵查中證述無訛（見偵字第七０六四號卷第四十、四十一頁），且進而
    接受裁判，應依自首規定減輕其刑。原審據予論罪科刑，固非無見。惟查原判決
    於理由欄第六頁認定被告甲○○肇事當時之呼氣酒精濃度約為每公升０、九三二
    毫克，卻又於第七頁認定為高達每公升一‧０二毫克，前後認定數值已有矛盾；
    又依現場圖所載，肇事後機車刮地痕為四十八點七公尺，原判決於事實欄記載機
    車被拖行四十八公尺，理由欄則載惟為拖行四十六點八公尺，均與現場圖所載不
    符，自非適當。且原判決未及審酌被告甲○○已與被害人家屬達成民事和解之事
    實，遽認尚未與被害人家屬達成和解，而對被告甲○○量處重刑，亦有欠當。檢
    察官上訴意旨認原判決量刑過輕，固無足取；惟被告甲○○上訴意旨，指摘原判
    決量刑過重不當，雖非有理由，因原判決有上開可議，應由本院將原判決予以撤
    銷改判。爰審酌被告甲○○之素行、過失程度、犯罪之動機、目的、方法、所生
    危險及損害，及其駕車肇事時經推算其呼氣酒精濃度高達每公升０、九三二毫克
    ，酒後駕車嚴重危害交通安全，肇事後復棄被害人陳志人於不顧逕自逃逸，嚴重
    危害社會安全，暨於上訴本院後已與被害人家屬達成民事和解，有其提出之公證
    認證書附於本院卷足稽並係自首等一切情狀，改對其所犯過失致死罪判處有期徒
    刑十月，所犯服用酒類不能安全駕駛罪判處有期徒刑四月，所犯駕車肇事逃逸罪
    判處有期徒刑一年，並定其應執行有期徒刑二年，以資懲儆。
三、據上論斷，應依刑事訴訟法第三百六十九條第一項前段、第三百六十四條、第二
    百九十九條第一項前段，刑法第一百八十五條之三、第一百八十五條之四、第二
    百七十六條第一項、第六十二條前段、第五十一條第五款，道路交通管理處罰條
    例第八十六條第一項，罰金罰鍰提高標準條例第一條前段，判決如主文。
本案經檢察官曾顯智到庭執行職務。
中      華      民      國      九十    年      十二    月    二十五    日
                                  臺灣高等法院臺南分院刑事第二庭
                                      審判長法官  游  明  仁
                                            法官  蘇  重  信
                            法官  林  永  茂
右正本證明與原本無異。
駕車肇事逃逸部分如不服本判決，應於判決送達後十日內向本院提出上訴狀，其未敘
述理由者並應於提出上訴狀後十日內向本院補提理由書（應附繕本)。
                                      法院書記官  劉  岳  文
中      華      民      國      九十    年      十二    月    二十五    日
刑法第二百七十六條第一項：
因過失致人於死者，處二年以下有期徒刑、拘役或二千元以下罰金。
刑法第一百八十五條之三：
服用毒品、麻醉藥品、酒類或其他相類之物，不能安全駕駛動力交通工具而駕駛者，
處一年以下有期徒刑、拘役或三萬元以下罰金。
刑法第一百八十五條之四：
駕駛動力交通工具肇事，致人死傷而逃逸者，處六月以上五年以下有期徒刑。


司法院資訊處製作；財團法人民間司法改革基金會備份。
